臺灣臺中地方法院刑事判決　　　　　　　　　　　　九十四年度訴字第一一五號
　　公　訴　人　臺灣臺中地方法院檢察署檢察官
　　被　　　告　乙○○
　　　　　　　　丙○○
右列被告等因偽造文書等案件，經檢察官提起公訴（九十四年度偵字第八八三號），
本院判決如左：
    主  文
乙○○無罪。
丙○○免訴。
    理  由
壹、公訴意旨略以：被告丙○○於民國八十二年間因車禍受傷，致左手左腳難以行動
    而無法駕車，為貪圖免費至大陸觀光旅遊之利益，竟受被告乙○○及真實姓名年
    籍不詳綽號「大枯洪」（臺語發音，下同）之成年男子唆使，與其等共同基於不
    法所有之意圖及詐欺之犯意聯絡，於九十一年八月三十日，在臺中縣梧棲鎮被告
    乙○○住處，由被告乙○○向證人即辦理汽車貸款之業務員甲○○偽稱被告丙○○要向裕融企業股份有限公司（下稱裕融公司）辦理汽車貸款，以購買車牌號碼
    Ｗ九─九０一五號自小客車，其為取信證人甲○○及裕融公司被告丙○○有資力
    還款，並提供偽造之梧棲中信有限公司薪資單三紙予證人甲○○，由證人甲○○
    據以轉交裕融公司，裕融公司因而陷於錯誤，誤認被告丙○○確實欲貸款購買前
    開車輛，並有足夠資力清償貸款，乃依被告乙○○要求核撥貸款新臺幣（下同）
    三十三萬元至證人即被告乙○○之妻李慧蘭開設之彰化銀行清水分行帳號000
    00000000000號帳戶。被告乙○○見裕融公司撥款，隨即與證人李慧
    蘭提領該筆貸款，之後即未與被告丙○○依約還款，因認被告二人所為，涉犯刑
    法第三百三十九條第一項之詐欺取財罪、同法第二百十六條、第二百十條之行使
    偽造私文書罪嫌。
貳、無罪部分：
一、按犯罪事實應依證據認定之，無證據不得認定犯罪事實，又不能證明被告犯罪者
    ，應諭知無罪之判決，刑事訴訟法第一百五十四條第二項及第三百零一條第一項
    分別定有明文。次按刑事訴訟法上所謂認定犯罪事實之證據，係指足以認定被告
    確有犯罪行為之積極證據而言；如未能發現相當證據或證據不足以證明，自不能
  以推測或擬制之方法，以為裁判基礎；而告訴人之告訴，係以使被告受刑事訴追
    為目的，是其陳述是否與事實相符，仍應調查其他證據以資審認（最高法院二十
    九年上字第三一○五號、四十年臺上字第八十六號、五十二年度臺上字第一三０
    ０號判例參照）。又刑事訴訟法第一百六十一條已於九十一年二月八日修正公布
    ，其第一項規定：檢察官就被告犯罪事實，應負舉證責任，並指出證明之方法。
    因此，檢察官對於起訴之犯罪事實，應負提出證據及說服之實質舉證責任。倘其
    所提出之證據，不足為被告有罪之積極證明，或其指出證明之方法，無從說服法
    院以形成被告有罪之心證，基於無罪推定之原則，自應為被告無罪判決之諭知（
    最高法院九十二年臺上字第一二八號判例參照）。
（一）公訴人認被告乙○○涉犯上開罪嫌，無非以：被告丙○○購買前開車輛之汽
      車貸款係由裕融公司撥款到被告乙○○妻子李慧蘭所有之彰化銀行清水分行帳
      號00000000000000號帳戶，並由被告乙○○夫妻提領一情，業
      據被告乙○○坦承在卷，核與李慧蘭所述及辦理本案汽車貸款對保之證人甲○○所證之情節相符，並有彰化銀行清水分行函暨所附顧客基本資料、存摺存款
      帳戶及交易資料列示附卷可稽。被告丙○○於檢察署供稱：因為於八十二年
      間車禍受傷，左手左腳無法動，故無法開車；辦理汽車貸款時已經殘障，並沒
      有工作；因為殘障無法開車，所以沒有真的要買車；是因為替乙○○辦理汽車
      貸款，所以乙○○花錢讓伊到大陸遊玩，辦理汽車貸款的錢都是乙○○拿去；
      伊沒有看過車，也不知道車在何處，也沒見過賣車的人等語。於本院九十三年
      度易字第七０七號被告丙○○違反動產擔保交易法案件（下稱另案）審理時供
      稱：去大陸旅行之費用、汽車貸款之錢是乙○○為伊辦理，伊沒有拿到汽車貸
      款的錢，是乙○○出錢讓伊到大陸旅行，出國手續也是乙○○替伊辦的；姓洪
      的受僱於乙○○等語，核與證人即裕融公司職員王凱軍證稱：伊察訪丙○○鄰
      居，該鄰居說丙○○根本不會開車，之後伊到丙○○家，丙○○說他是看報紙
      說可以幫他到大陸旅遊及辦理汽車貸款，丙○○還說他因為車禍行動不方便無
      法開車，伊問丙○○無法開車還辦理汽車貸款，他就說整個事情可以去找姓高
      的，伊問丙○○是否人頭，丙○○就不回答等語相符。足見被告丙○○係為貪
      圖免費至大陸旅遊之不法利益，始配合被告乙○○向裕融公司辦理汽車貸款，
      其並無償還貸款之能力。證人甲○○證稱：辦對保的時候丙○○還沒有到，
      乙○○就先給伊丙○○的工作證明（即梧棲中信有限公司薪資單），待丙○○
      到場後，其再向丙○○拿身分證及印章；新安產物保險股份有限公司／裕融公
      司汽車貸款申請書及調查表上「購車動機經了解除日常代步外，主要用於代跑
      公司近程收送賺取額外收入‧‧‧」等字係伊在送件前所寫，係伊問乙○○為
      何丙○○要買車，乙○○說的；來找伊問貸款的是乙○○，其他人沒有來問等
      語。可見本件貸款係被告乙○○主動找證人甲○○承辦，被告丙○○之工作證
      明係被告乙○○所提供，購車動機亦係被告乙○○所杜撰，以便使不知情之證
      人甲○○為其向裕融公司辦理貸款。證人即梧棲中信有限公司負責人陳添清
      證稱：並未見過丙○○，卷附之梧棲中信有限公司薪資單亦非其公司之薪資單
      等語，可知被告乙○○提供予證人甲○○之被告丙○○工作證明係屬偽造。
      此外，復有裕融公司逾放案件訪視記錄表、新安產物保險股份有限公司／裕
      融公司汽車貸款申請書、調查表各一份，偽造之梧棲中信有限公司薪資單三紙
      、動產擔保交易動產抵押設定登記申請書、動產抵押契約書、存證信函及訪查
      報告各一份附卷可稽，本案係被告乙○○為詐騙裕融公司貸款，以被告丙○○
      為人頭向裕融公司詐騙貸款，甚為明顯，被告乙○○犯行應可認定云云，為其
      論據。
（二）訊據被告乙○○堅決否認涉犯公訴人所指詐欺取財、行使偽造私文書犯行，辯
      稱：伊僅係出售中古車之人而已，當時是一個叫「大枯洪」的人來找伊說要買
      車，又說車輛不能登記在他名下，並找來丙○○說丙○○同意登記在丙○○的
      名下，九十一年八月三十日，伊約甲○○在臺中縣梧棲鎮○○路○段五一０之
      三一號伊以前住處前面簽約，因為要以那部車跟銀行貸款，所以那天丙○○有
      簽本票、動產擔保抵押契約書等文件，梧棲中信有限公司的薪資單等資料都是
      「大枯洪」準備的，他們所購買的那部車原來的車主是伊在烏日鄉的一個同行
      ，後來裕融公司撥款到伊太太在彰銀清水分行的帳戶，車款伊早就給付給伊的
      同行，車子領牌回來以後，伊通知「大枯洪」在清水中華電信機房那邊交車；
      伊並不認識丙○○，也沒有支付費用供丙○○去大陸旅遊等語。
二、經查：
（一）被告丙○○固曾於偵查中供稱：是朋友乙○○介紹伊去大陸相親，因為伊幫乙○○辦理汽車貸款，所以乙○○才花錢讓伊到大陸玩，共去四次，第二次去娶
      孔麗時是乙○○出錢的，其餘都是伊自己出資的，伊辦理汽車貸款的錢都是乙○○拿去，伊都沒有拿到錢，伊沒有這輛車，也不知道車在何處，也沒有看過
      賣車的人，是乙○○叫伊辦理汽車貸款云云（見他字卷第六三至六六頁）；於
      本院另案於九十三年四月二日審理時供稱：伊去大陸旅行之費用、汽車貸款之
      錢是乙○○為伊辦理，伊沒有拿到汽車貸款的錢，是乙○○出錢讓伊到大陸旅
      行，出國手續也是乙○○替伊辦的；姓洪的受僱於乙○○云云（見他卷第四三
      至四五頁）。惟查：
      (1)被告丙○○前於九十二年十月二十九日偵查中供稱：不是乙○○叫伊去辦理
        對保買車，是姓洪的人；姓洪的人叫伊簽名，簽名後伊就回家了，伊也沒有
        拿到錢，也沒有拿到車子，姓洪的人是伊的好朋友，姓洪的人叫伊簽名伊就
        簽，伊與姓洪的人已經認識好幾年了等語（見偵字第一五五八八號卷第六五
        、六六頁），亦曾供稱係姓洪的人要其簽名辦理對保買車。
      (2)其於本院另案於九十三年四月二日審理時供稱：伊有於九十一年八月三十日
        用動產擔保交易法的方式，向裕融公司購買車號Ｗ九－九０一五號自小客車
        一部，辦理分期貸款買賣契約，貸款四十八萬一千五百三十六元，貸款辦好
        之後，伊沒有去清償貸款；簽名是伊簽的，印章是伊的，印章是交給姓洪的
        人拿去蓋的；是姓洪的人介紹伊到大陸旅行和辦理汽車貸款，伊不知姓洪的
        人幾歲、住何處，伊也不知道車子現在何處，貸款契約上之簽名是伊簽的，
        印章是交給姓洪的人拿去蓋的，伊不知道姓洪的人真正姓名及住處等語（見
        他字卷第四十至四二頁），亦曾供稱係姓洪的人介紹其到大陸旅行和辦理汽
        車貸款。
      (3)其於九十三年四月十二日、同年月二十一日偵查中供稱：「（為何乙○○會
        叫你辦理汽車貸款？）是姓洪的人來幫忙講的。」、「（乙○○有說若辦理
        貸款成功會招待你去大陸？）姓洪的人講的。」、「（為何在臺灣臺中地院
        審理中你說是乙○○講的？）我沒有這樣講。」、「（姓洪的人你認識多久
        ？）一年。」、「（乙○○你認識多久？）是辦理此件汽車貸款的時候認識
        的。」、「（你認識姓洪的人這麼久為何會不知道他名字？）我真的不知道
        ，都叫他『大枯洪』（臺語）。」、「（汽車貸款的對保甲○○是誰去找的
        ？）甲○○是誰我不知道，但是在公園我簽字的時候是『大枯洪』在我旁邊
        。」、「（乙○○是不是要用此方式去騙錢？）我不認識乙○○。」、「（
        Ｗ九－九０一五號車是誰買的）是姓洪的買的？」、「（認識姓洪的人？）
        認識。但認識幾個月。名字不知道，電話也不知道，住那裡我也不知道，他
        做何工作我也不知道。」、「（你與姓洪的人不熟，為何要幫他辦理貸款買
        車給別人？）他叫我簽名而已，其他我不知道。」、「（該車是誰叫你去買
        的？）是『洪仔』叫我去的，我簽名後就走了。」等語（見他字卷第六五、
        六六、一二七頁），更明確供述係姓洪之人找其辦理汽車貸款，若辦理貸款
        成功會招待其去大陸，且否認其於本院另案審理曾供述係被告乙○○找其辦
        理汽車貸款。
      (4)被告丙○○嗣於本院審理時供稱：是一個姓洪的人叫伊去梧棲公園簽名蓋章
        ，伊就照該姓洪之人的意思做，姓洪之人叫伊在什麼文件簽名蓋章伊也不曉
        得，當時乙○○帶一個賣車的男人，年紀多大伊不曉得，姓洪的人叫伊簽名
        就可以免費去大陸，吃住是臺中的石姓老板供應，石姓老板跟姓洪的人有無
        關係伊不曉得，伊在大陸、臺灣各有見過姓石的老板一次，姓石的老闆也叫
        伊帶一個小姐回來賣淫，後來伊就跟那個小姐離婚，那個小姐叫孔麗，伊不
        知道在梧棲公園簽名蓋章是要買車，直到收到傳票、稅捐處的單子伊才知道
        ，伊沒有在梧棲的中信有限公司上班，伊是殘障，沒有辦法上班，那次簽名
        蓋章，伊有拿身分證給臺中賣車的人，十分鐘以後就還給伊；伊跟「大枯洪
        」在對保前約十幾天在路上認識的，「大枯洪」叫伊去簽名蓋章，伊簽名後
        「大枯洪」就帶伊回去，是「大枯洪」的一個朋友說要帶伊去大陸等語（見
        本院卷二三、二四、五一頁）；於本院交互詰問時結證稱：伊回去慢慢想，
        才想起是一個姓石的人出錢讓伊去大陸，是「大枯洪」叫伊簽名，乙○○沒
        有出錢讓伊去大陸，當初買這部車時是「大枯洪」跟伊說等語（見本院卷第
        五二至五五頁），復供、證稱係姓洪之「大枯洪」要其簽名蓋章辦理汽車貸
        款。
      準此，被告丙○○前開於偵查中、本院另案及本件本院審理時之供、證述，前
      後不一，尚不能以其前開於偵查中有瑕疵之供述，證明被告乙○○與綽號「大
      枯洪」之人唆使被告丙○○，以被告丙○○名義辦理汽車貸款，向裕融公司詐
      騙貸款。
（二）又以被告丙○○名義向裕融公司辦理汽車貸款，購買車牌號碼Ｗ九─九０一五
      號自小客車，嗣該汽車貸款由裕融公司撥款至被告乙○○妻子李慧蘭所有之彰
      化銀行清水分行帳號00000000000000號帳戶，由乙○○夫妻提
      領一情，固據被告乙○○、證人李慧蘭、甲○○供證述在卷，並有彰化銀行清
      水分行函暨所附顧客基本資料、存摺存款帳戶及交易資料列示附卷可稽。然車
      號Ｗ九─九０一號自小客車於九十一年八月三十日過戶登記至被告丙○○名下
      之前，其原車主為證人林文隆（住臺中縣烏日鄉○○村○○路三二一巷三二號
      ），有該車過戶資料及汽車異動歷史查詢表附卷可稽（見偵字第一五五八八號
      卷第一０一、一０二頁）。證人林文隆於偵查中證稱：伊從事車行生意，該車
      賣給誰忘記了，因為車太多，該車係向伊調車，再賣出去等，但是他們之間如
      何辦理貸款，由他們自行處理等語（見他字卷第一五五、一五六頁），並未證
      述其出售該車有何未收到車款等不正常之情形。且衡諸車行間彼此調車出售予
      客戶之情形，頗為常見，足見被告乙○○辯稱：該部車原來的車主是伊在烏日
      鄉的一個同行，車款伊早就給付給同行等語，應可採信。準此，被告乙○○係
      出賣前開中古車之車商，該車既係被告乙○○向同行林文隆調來出售，被告乙○○並需給付價金予證人林文隆，則被告乙○○協助被告丙○○等人辦理分期
      付款購買該車，嗣並提供其妻之帳戶供裕融公司撥款，以收取該車之貸款，此
      並不悖於常情，而該貸款復係其出售該車輛之對價，本應由其取得，難認被告
      乙○○夫妻提領前開款項有何不法所有之意圖。另證人甲○○於偵查中及本院
      審理時固證稱：梧棲中信有限公司薪資證明是被告乙○○拿給伊的，汽車貸款
      申請書及調查表左邊欄外記載事項是伊寫的，當時被告丙○○還沒有來，伊問
      被告乙○○，乙○○跟伊說的等語。惟綽號「大枯洪」之人既主動向被告乙○○購買該車，復以提供免費大陸旅遊之利益，找來被告丙○○出面同意將車輛
      登記在被告丙○○名下，則「大枯洪」事先交付梧棲中信有限公司之薪資單予
      被告乙○○，並向被告乙○○杜撰被告丙○○購車之動機，亦非不可想像，蓋
      被告乙○○既為車商，主要目的在出售車輛賺取報酬，其向同行調來該車，已
      支付對價，衡情並無為被告丙○○等人偽造被告丙○○任職梧棲中信有限公司
      薪資單之必要，且被告丙○○既到場表明願登記為車主，復於汽車貸款申請書
      等文件上簽名，其餘之事被告乙○○未深入探究，尚不能以此認被告乙○○與
      被告丙○○、「大枯洪」等人間就以行使偽造梧棲中信有限公司薪資單向裕融
      公司詐騙貸款一事有犯意之聯絡。
三、綜上所述，被告丙○○之供、證述前後不一，且與事實不符，尚無法憑以證明被
    告乙○○有公訴人所指之犯行，本件公訴人所提出之證據或所指出之證明方法，
    尚不足為被告乙○○有罪之積極證明，或說服本院形成前開被告乙○○有罪之心
    證。此外，復查無其他積極之證據足資證明被告乙○○確有公訴人所指詐欺取財
    、行使偽造私文書之犯行，不能證明被告乙○○之犯罪事實，依法自應諭知無罪
    之判決。
、免訴部分：
一、按案件曾經判決確定者，應諭知免訴之判決，刑事訴訟法第三百零二條第一款定
    有明文。此係因同一案件，既經法院為實體上之確定判決，該被告應否受刑事制
    裁，即因前次判決而確定，不能更為其他有罪或無罪之實體上裁判。此項原則，
    關於實質上一罪或裁判上一罪（如刑法第五十五條及第五十六條之犯罪），其一
    部事實已經判決確定者，對於構成一罪之其他部分，亦均應適用，此種情形，係
    因審判不可分之關係，在審理事實之法院，對於全部犯罪事實，按照刑事訴訟法
    第二百六十七條規定本應予以審判，故其確定判決之既判力，亦自應及於全部之
    犯罪事實。牽連犯係裁判上一罪，如其方法或結果之犯罪行為，業經判決確定，
    其效力當然及於全部，倘檢察官復就牽連犯中之方法或結果行為，重行起訴，即
    應諭知免訴之判決，不得再予論科（最高法院六十年臺非字第七七號判例參照）
    。又按犯一罪而其方法或結果之行為犯他罪名者，從一重處斷，刑法第五十五條
    定有明文，此為刑法有關於牽連犯之規定。依此規定，刑法上之牽連犯，以犯一
    罪，而其方法或結果之行為犯他罪名者，即屬相當，所謂方法結果，只須在客觀
    上犯他罪係為犯本罪之手段，或犯本罪之行為結果另犯他一罪名者，即屬之，不
    以行為人主觀之意思為判別標準。故牽連犯之方法行為與目的行為或原因行為與
    結果行為，如具有不可分離、直接、密切之關係，即足當之；反之，若所犯二罪
    ，僅有偶然之方法或結果之機會關係者，則不得謂為牽連犯。
二、查被告丙○○於九十一年八月三十日，以動產擔保交易法動產抵押之方式，向裕
    融公司，提供其向證人林文隆購買之車牌號碼Ｗ九─九Ｏ一五號自小客車，為動
    產擔保，而向裕融公司辦理貸款四十八萬一千五百三十六元，而為動產擔保交易
    之債務人；雙方約定貸款期限，自九十一年九月三十日起至九十五年八月三十日
    止，每月攤還一次，每次償還一萬零三十二元，分四十八期給付，標的物存放地
    點為臺中縣清水鎮○○○路二號之十八；在價金未付清之前，標的物僅得依約占
    有使用，不得任意遷移或為其他處分；詎被告丙○○貸得上開貸款後，即未依約
    清償，並意圖為自己不法之利益，於九十一年九月間某日，將上開動產擔保標的
    遷移不明之地點，該車遷移不知去向，致裕融公司無法占有動產標的依動產擔保
    交易法行使取償之權益，而受有損害，犯動產擔保交易法第三十八條之動產擔保
    交易之債務人，意圖不法之利益，將標的物遷移，致生損害於債權人罪部分，經
    本院於九十三年四月九日以九十三年度易字第七０七號判決判處有期徒刑六月，
    如易科罰金，以三百元折算一日，同年五月十日確定在案，有該判決一份及臺灣
    高等法院被告全國前案紀錄表在卷可憑。本件依檢察官起訴之事實：被告丙○○
    等人係於九十一年八月三十日，向辦理貸款之業務員甲○○偽稱欲向裕融公司辦
    理貸汽車貸款，以購買車號Ｗ九─九Ｏ一五號自小客車，並提供偽造之梧棲中信
    有限公司薪資單以取信裕融公司，致裕融公司陷於錯誤，因而核撥貸款等情，其
    貸款之時間及購買之車輛，均與前開被告丙○○違反動產擔保交易法之案件相同
    ，兩相對照，被告丙○○等人主、客觀上顯均係以提供偽造之薪資單及設定動產
    擔保交易之方式，以達向裕融公司詐取貸款之目的，是其所犯行使偽造私文書、
    違反動產擔保交易法之方法行為，與所犯詐欺取財之目的行為，具有不可分離之
    直接密切關係，自有牽連關係，而為牽連犯之裁判上一罪。茲本院九十三年度易
    字第七０七號就被告丙○○違反動產擔保交易法之方法行為部分，既於九十三年
    五月十日判決確定，則本件被告丙○○被訴涉犯刑法第二百十六條、第二百十條
    之行使偽造私文書方法行為、同法第三百三十九條第一項詐欺取財目的行為，因
    與違反動產擔保交易法之方法行為部分有牽連關係，應為上開確定判決之既判力
    所及，依前開規定，此部分自應諭知免訴之判決。
據上論斷，應依刑事訴訟法第三百零一條第一項、第三百零二條第一款，判決如主文
。
本案經檢察官陳燕瑩到庭執行職務。
中      華      民      國    九十四    年      六      月      七      日
                              臺灣臺中地方法院刑事第十四庭
                                  審判長法  官  楊  真  明
                                        法  官  劉  逸  成
                                        法  官  黃  渙  文
右正本證明與原本無異。
如不服本判決，應於送達後十日內向本院提出上訴狀（須附繕本），上訴於臺灣高等
法院臺中分院。
                                        書記官
中      華      民      國    九十四    年      六      月      七      日
